臺灣屏東地方法院刑事判決　　　　　　　100年度易字第886號
公　訴　人　臺灣屏東地方法院檢察署檢察官
被　　　告　朱月色
上列被告因詐欺案件，經檢察官提起公訴（100 年度偵緝字第14
9 、150 號），本院判決如下：
    主  文
朱月色犯詐欺取財罪，共貳罪，各處有期徒刑陸月，如易科罰金
，各以新臺幣壹仟元折算壹日。應執行有期徒刑拾月，如易科罰
金，以新臺幣壹仟元折算壹日。
    事  實
一、朱月色明知緯橋營造有限公司（下稱緯橋公司）負責人已於
    民國96年7 月30日由朱月色變更為其前夫黃坤明（於98年7
    月4 日與黃坤明離婚），並於98年4 月6 日將其持有緯橋公
    司之股份轉讓予黃坤明及其女黃怡儒，竟基於意圖為自己不
    法所有之詐欺取財之單一犯意，於98年7 月間，向張秀玉佯
    稱其係緯橋公司負責人，因緯橋公司周轉需用資金為由，向
    張秀玉借款，並出示舊版之緯橋公司營利事業登記證以取信
    張秀玉之方式以為詐術，致張秀玉因而陷於錯誤，陸續於如
    附表一所示之時、地，將附表一所示金額合計新臺幣（下同
    ）394 萬4,300 元交付予朱月色而受損害，嗣張秀玉屢次催
    討，朱月色均未還款，始悉上情。
二、朱月色另行起意，基於意圖為自己不法所有之詐欺取財犯意
    ，接續於98年8 月27日至99年3 月15日期間，向華螢珍佯稱
    其係緯橋公司負責人，因緯橋公司周轉需用資金為由，向華
    螢珍借款之方式以為詐術，致華螢珍因而陷於錯誤，陸續於
    如附表二所示之時、地，將附表二所示金額合計234 萬元交
    付予朱月色而受損害，嗣華螢珍屢次催討，朱月色均未還款
    ，華螢珍查知朱月色並非緯橋公司負責人，始知遭騙。
三、案經張秀玉、華螢珍訴由臺灣屏東地方法院檢察署檢察官偵
    查起訴。
    理  由
一、證據能力部分：按被告以外之人於審判外之言詞或書面陳述
    ，除法律有規定者外，不得作為證據；又被告以外之人於審
    判外之陳述，雖不符刑事訴訟法第159 條之1 至第159 條之
    4 之規定，而經當事人於審判程序同意作為證據，法院審酌
    該言詞陳述或書面陳述作成時之情況，認為適當者，亦得為
    證據。當事人、代理人或辯護人於法院調查證據時，知有第
    159 條第1 項不得為證據之情形，而未於言詞辯論終結前聲
    明異議者，視為有前項之同意，刑事訴訟法第159 條第1 項
    、第159 條之5定 有明文。本判決所引用各項證據資料（詳
    後引證據）之證據能力，檢察官、被告就本判決所引用其他
    審判外之言詞或書面陳述，知有刑事訴訟法第159 條第1 項
    不得為證據之情形，均表示無意見、不爭執等語（見本院卷
    第17頁），而未於言詞辯論終結前聲明異議，本院審酌上開
    證據資料作成時之情況，並無任何違法取證之不適當情形，
    以之作為證據使用係屬適當，自得採為認定事實之證據。
二、訊據被告朱月色固坦承其明知緯橋公司負責人已於96年7 月
    30日由朱月色變更為其前夫黃坤明（於98年7 月4 日與黃坤
    明離婚），並於98年4 月6 日將其持有緯橋公司之股份轉讓
    予黃坤明及其女黃怡儒、其有向告訴人張秀玉及華螢珍借款
    未還、其向告訴人借款有出示舊版緯橋公司營利事業登記證
    等事實，惟矢口否認有何詐欺取財之犯行，辯稱：犯罪事實
    一部分我沒有向張秀玉講過是因緯橋公司需要而借款，我是
    單純私人用途，我有提出舊版的緯橋公司營利事業登記證，
    但當時我不知道那是舊版的；犯罪事實二部分我沒有說是緯
    橋公司要用，我也沒有說我是緯橋公司的負責人，這中間我
    有陸續還款，我並沒有從頭到尾都沒有還款云云。
三、惟查：上開犯罪事實，業據告訴人即證人張秀玉、華螢珍於
    本院審理時到庭具結指證明確（見本院卷第38至43頁），並
    有證人劉秉森於本院審理時到庭具結證述綦詳（見本院卷第
    43至45頁），渠等證述情節互核相符，自堪採憑。另被告朱
    月色於本院準備程序訊問時亦自承：「因為我要向張秀玉借
    款，張秀玉要跟別人借貸，對方要求要看緯橋的證明，所以
    我才拿緯橋公司的證明給他看，當時提出的證明我還是公司
    的負責人」及「因為我要軋票軋不過去才跟華螢珍借錢」等
    語明確（見本院卷第18、20頁），從上述被告供述內容可知
    ，被告當時經濟狀況已然不佳，其還款能力已遭質疑，恐有
    遭債權人拒絕而借貸無著之可能，方有提出還款能力證明之
    必要，則衡諸常情，其提示與實情不符之舊版緯橋公司營利
    事業登記證或表示其為緯橋公司負責人，目的顯係用以取信
    告訴人張秀玉、華螢珍其有還款能力，告訴人張秀玉、華螢
    珍亦因誤信其為緯橋公司負責人始陸續交付借款，故被告上
    開所為自屬施用詐術無訛。此外，並有個人戶籍資料1 份、
    經濟部中部辦公室函附之緯橋公司設立及歷年登記變更表、
    章程、股東同意書、告訴人張秀玉提出之本票影本8 張、告
    訴人張秀玉提出之錄音光碟1 片及譯文、告訴人華螢珍提出
    之本票影本13張在卷可稽，是被告上開辯解，為事後卸責之
    詞，洵無足採。綜上所述，本件事證明確，被告犯行堪予認
    定，應依法論科。
四、核被告朱月色上開犯罪事實一及犯罪事實二之所為，均係犯
    刑法第339 條第1 項之詐欺取財罪。被告所犯上開詐欺取財
    2 罪之犯意不同，手段互殊，被害人不同，所侵害之法益非
    屬同一人，自應分論併罰，公訴意旨認附表一、二之犯行均
    屬侵害同一法益之接續犯，僅應成立接續犯之包括一罪，尚
    有未洽。又附表一編號1 至8 、附表二編號1 至6 所示，雖
    因被害人不同時、地交付多筆款項，然其給付之原因均相同
    ，故被告就犯罪事實一、犯罪事實二即被告以緯橋公司負責
    人之名，對被害人張秀玉、華螢珍所為詐欺行為既僅各有1
    次犯行，均論以1 詐欺取財罪，不因渠等因被告朱月色之詐
    欺行為陷於錯誤後，就同一原因分次給付而受影響，併此敘
    明。爰審酌被告前無因犯罪經法院判刑確定之紀錄，有臺灣
    高等法院被告前案紀錄表及臺灣屏東地方法院檢察署刑案資
    料查註紀錄表各1 份在卷可按，素行尚可，本件為圖借得資
    金而犯罪之動機，犯罪詐得財物達6 百餘萬元，對於被害人
    所生損害之程度非輕，未與被害人和解，及其犯罪後矢口否
    認犯行，犯後態度尚難謂佳等一切情狀，各量處如主文所示
    之刑及易科罰金之折算標準，並定其應執行之刑及易科罰金
    之折算標準，以資懲儆。
據上論斷，應依刑事訴訟法第299 條第1 項前段，刑法第339 條
第1 項、第51條第5 款、第41條第1 項前段、第8 項，刑法施行
法第1 條之1 第1 項、第2 項前段，判決如主文。
本案經檢察官潘國威到庭執行職務
中    華    民    國   100    年    10    月    25    日
            刑事第一庭    審判長法  官  涂裕洪
                                法  官  蕭筠蓉
                                法  官  陳茂亭
以上正本證明與原本無異。
如不服本判決應於收受判決後10日內向本院提出上訴書狀，並應
敘述具體理由；其未敘述上訴理由者，應於上訴期間屆滿後20日
內向本院補提理由書（均須按他造當事人之人數附繕本）「切勿
逕送上級法院」。
中    華    民    國   100    年    10    月    25    日
                                書記官  黃佳惠
附錄本判決論罪之法條：
中華民國刑法第339條
（普通詐欺罪）
意圖為自己或第三人不法之所有，以詐術使人將本人或第三人之
物交付者，處 5 年以下有期徒刑、拘役或科或併科 1 千元以下
罰金。
以前項方法得財產上不法之利益或使第三人得之者，亦同。
前二項之未遂犯罰之。
附表一
┌───┬──────┬──────┬──────┐
│編號  │  付款日期  │  付款地點  │付款金額    │
│      │ （年月日） │            │ （元）     │
├───┼──────┼──────┼──────┤
│ 1    │98年7月26日 │張秀玉住所  │  300,000   │
├───┼──────┼──────┼──────┤
│ 2    │98年7月30日 │緯僑公司    │1,200,000   │
├───┼──────┼──────┼──────┤
│ 3    │98年9月10日 │緯橋公司    │  600,000   │
├───┼──────┼──────┼──────┤
│ 4    │98年9月15日 │緯橋公司    │  500,000   │
├───┼──────┼──────┼──────┤
│ 5    │99年11月5日 │恆春郵局    │  300,000   │
├───┼──────┼──────┼──────┤
│ 6    │99年4月5日  │張秀玉住所  │  300,000   │
├───┼──────┼──────┼──────┤
│ 7    │99年8月11日 │許明志住所  │  424,300   │
├───┼──────┼──────┼──────┤
│ 8    │99年8月11日 │許明志住所  │  320,000   │
├───┼──────┼──────┼──────┤
│      │            │合計付款金額│3,944,300   │
└───┴──────┴──────┴──────┘
附表二
┌───┬──────┬──────┬──────┐
│編號  │  付款日期  │  付款地點  │付款金額    │
│      │ （年月日） │            │ （元）     │
├───┼──────┼──────┼──────┤
│ 1    │98年8月27日 │高雄市燕巢區│  600,000   │
│      │            │酒神飲料大賣│            │
│      │            │場          │            │
├───┼──────┼──────┼──────┤
│ 2    │98年11月初某│匯款方式    │  500,000   │
│      │日          │            │            │
├───┼──────┼──────┼──────┤
│ 3    │98年11月20日│屏東縣恆春鎮│  400,000   │
├───┼──────┼──────┼──────┤
│ 4    │98年11月間某│高雄市燕巢區│  500,000   │
│      │日          │酒神飲料大賣│            │
│      │            │場          │            │
├───┼──────┼──────┼──────┤
│ 5    │99年1月3日  │屏東縣恆春鎮│  200,000   │
├───┼──────┼──────┼──────┤
│ 6    │99年3月10日 │高雄市燕巢區│  140,000   │
│      │            │丹丹漢堡店  │            │
├───┼──────┼──────┼──────┤
│      │            │合計付款金額│2,340,000   │
└───┴──────┴──────┴──────┘